【裁判字號】    99,監宣,30
【裁判日期】    990614
【裁判案由】    監護宣告
【裁判全文】
臺灣宜蘭地方法院民事裁定              99年度監宣字第30號
聲  請  人  丙○○
上列聲請人聲請監護宣告事件，本院裁定如下：
    主  文
宣告甲○（女，民國○○年○月○○日生，身分證統一編號：Ｚ0
00000000，住宜蘭縣五結鄉○○村○鄰○○路○段一二六巷二五
弄四八號）為受監護宣告之人。
選定丙○○（男，民國○○○年○月○日生，身分證統一編號：
Ｚ000000000）為受監護宣告之人甲○（女，民國○○年○月○○
日生，身分證統一編號：Ｚ000000000）之監護人。
指定乙○○（男，民國○○○年○月○○日生，身分證統一編號
：Ｚ000000000）為會同開具財產清冊之人。
聲請程序費用新臺幣壹仟元由受監護宣告之人負擔。
    理  由
一、聲請意旨略以：應受監護宣告之人甲○（女，民國○○年○
    月○○日生，身分證統一編號：Ｚ000000000，住宜蘭縣五結
    鄉○○村○鄰○○路○段一二六巷二五弄四八號）於民國九
    十四年一月十二日罹患失智症，經延醫診治仍不見起色，現
    已達不能為意思表示或受意思表示及不能辨識其意思表示之
    效果之程度。聲請人丙○○為應受監護宣告之人甲○之長子
    ，爰依民法第十四條第一項聲請准予宣告甲○為受監護宣告
    之人，且為維護應受監護宣告之人甲○之各項權益，爰請併
    予選定丙○○為應受監護宣告之人甲○之監護人，並指定應
    受監護宣告之人甲○之次子乙○○為會同開具財產清冊之人
    等語。並提出戶籍謄本、財團法人羅許基金會羅東博愛醫院
    （下稱羅東博愛醫院）診斷證明書、中華民國身心障礙手冊
    、財政部臺灣省北區國稅財產歸屬資料清單及財政部臺灣省
    北區國稅局九十七年度綜合所得稅各類所得資料清單等件在
    卷為證。
二、按對於因精神障礙或其他心智缺陷，致不能為意思表示或受
    意思表示，或不能辨識其意思表示之效果者，法院得因本人
    、配偶、四親等內之親屬、最近一年有同居事實之其他親屬
    、檢察官、主管機關或社會福利機構之聲請，為監護之宣告
    。民法第十四條第一項定有明文。
三、本院審驗應受監護宣告之人甲○之心神狀況，並採用羅東博
    愛醫院九十九年六月九日（九九）羅博醫字第二０一００六
    ００七○號函覆，由該院精神科專科醫師陳彥蓉醫師製作之
    精神鑑定報告書所載：(一)應受監護宣告之人甲○約自六年前
    起，記憶力出現衰退，隨後亦有多處身體不適症狀，三個月
    內出現大小便失禁後，經羅東博愛醫院神經內科診斷為失智
    症，但因家屬無力照顧，便將其安置在冬山百齡老人長期照
    護中心；(二)應受監護宣告之人進行鑑定時，坐輪椅，意識清
    楚，但注意力無法集中，衣著尚整潔，但表情木然，四肢較
    為僵硬，裝置鼻胃管，對鑑定人任何問題均無法回答，亦無
    法主動表達想法，專注力及時空定向感均不佳，無法進行簡
    單計算，亦不識字，無法書寫姓名和閱讀，整體認知功能已
    達重度認知功能損傷之程度；(三)應受監護宣告之人三餐無法
    自行進食，皆依賴鼻胃管餵食，大小便失禁而需使用尿布，
    四肢僵硬無法行走，移動身體時亦需他人協助；(四)應受監護
    宣告之人之語文理解、表達能力及認知功能明顯退化，完全
    無法獨立執行具有目的性之工作，精神科診斷為老人失智症
    ，處於嚴重認知功能缺損的狀態，已致其完全不具有為意思
    表示或受意思表示或辨識其意思表示效果之能力等情，認應
    受監護宣告之人甲○已因心智缺陷而不能為意思表示或受意
    思表示，亦不能辨識其意思表示之效果，爰依首揭法條規定
    ，宣告甲○為受監護宣告之人。
四、次按，受監護宣告之人應置監護人。法院為監護之宣告時，
    應依職權就配偶、四親等內之親屬、最近一年有同居事實之
    其他親屬、主管機關、社會福利機構或其他適當之人選定一
    人或數人為監護人，並同時指定會同開具財產清冊之人。法
    院為前項選定及指定前，得命主管機關或社會福利機構進行
    訪視，提出調查報告及建議。監護之聲請人或利害關係人亦
    得提出相關資料或證據，供法院斟酌。法院選定監護人時，
    應依受監護宣告之人之最佳利益，優先考量受監護宣告之人
    之意見，審酌一切情狀，並注意下列事項：受監護宣告之
    人之身心狀態與生活及財產狀況；受監護宣告之人與其配
    偶、子女或其他共同生活之人間之情感狀況；監護人之職
    業、經歷、意見及其與受監護宣告之人之利害關係；法人
    為監護人時，其事業之種類與內容，法人及其代表人與受監
    護宣告之人之利害關係。民法第一千一百十條、第一千一百
    十一條、第一千一百十一條之一分別定有明文。
五、查聲請人即受監護宣告之人甲○之長子丙○○已陳明願任受
    監護宣告之人甲○之監護人，本院亦認聲請人丙○○為受監
    護宣告之人甲○之長子，具監護其母甲○之意願與能力，當
    認其可為受監護宣告之人甲○之利益全力監護，由其擔任受
    監護宣告之人甲○之監護人，自當合於受監護宣告之人甲○
    之最佳利益。至乙○○為受監護宣告之人甲○之次子，指定
    其為會同開具財產清冊之人，堪認係屬維護受監護宣告之人
    甲○之最佳利益考量且能確實執行會同開具財產清冊之責。
    秉此，本院基於受監護宣告之人甲○之最佳利益，復查無不
    宜由聲請人丙○○監護受監護宣告之人甲○及由乙○○擔任
    會同開具財產清冊之人之法定事由，爰依法併予選定聲請人
    丙○○擔任受監護宣告之人甲○之監護人，並指定乙○○為
    會同開具財產清冊之人如主文。
六、依民事訴訟法第六百零八條第一項，裁定如主文。
中    華    民    國    99    年    6    月     14    日
                    家事法庭法  官  陳嘉年
以上正本與原本無異。
本裁定監護宣告部分不得抗告；如不服本裁定關於選定監護人及
指定會同開具財產清冊之人等部分，應於裁定送達後10日內向本
院提出抗告狀（應附繕本）。
中    華    民    國    99    年    6    月     15    日
                            書記官  林家妮

司法院資訊處製作；財團法人民間司法改革基金會備份。
